【裁判字號】    90,交聲,721
【裁判日期】    900928
【裁判案由】    違反道路交通管理處罰條例聲明異議
【裁判全文】
臺灣臺北地方法院交通事件裁定            九十年度交聲字第七二一號
    異議人即
    受處分人    乙○○
右列受處分人因違反道路交通管理處罰條例案件，對於台北市交通事件裁決所中華民
國九十年六月二十七日所為之處分（北市裁三字第車裁二二－Ｃ00000000號
），聲明異議，本院裁定如左：
        主      文
原處分撤銷。
乙○○不罰。
        理      由
一、按汽車駕駛人停車時，在禁止臨時停車處所停車者，處新台幣六百元以上一千二
    百元以下罰鍰，道路交通管理處罰條例第五十六條第一項第一款固定有明文，惟
    殘障者停車位標誌，用以指示殘障者專用停車位之位置，設於殘障者專用停車位
    之適當處所、車輛停放線，用以指示車輛駕駛人停放車輛之位置與範圍，其種類
    分為小型車停放線、機器腳踏車停放線及殘障者專用停車位等，分別為道路交通
    標誌、標線、號誌設置規則第一百十八條之一、第一百九十條定有明文，故如在
    禁止臨時停車處所，另設有殘障者專用停車標誌或劃設有殘障者專用停車位，易
    使人產生標誌、標線設置不清之混淆，造成用路人無所適從。
二、本件原處分機關認受處分人即異議人乙○○於民國九十年二月二十二日晚上七時
    八分許，將車號ＥＸ－八一五號營業小客車，停放在台北縣新店市○○路八號前
    劃設有禁止臨時停車線之處所，為台北縣警察局新店分局交通分隊警員甲○○發
    現，以拍照方式採證，並以受處分人有違反道路交通管理處罰條例第五十六條第
    一項第一款規定之行為逕行掣單舉發，復因受處分人不在車內，依法將上開車輛
    拖離。嗣受處分人於應到案日期前申訴，原處分機關函請舉發機關調查結果，仍
    認受處分人有上開違規行為，受處分人復再次申訴，原處分機關仍函請舉發機關
    調查結果，再次認受處分人有違規行為，乃於九十年六月二十七日以北市裁三字
    第車裁二二－Ｃ00000000號裁決書裁處受處分人罰鍰六百元。
三、訊據受處分人固不否認其於右開時地停放右開車輛遭拖吊之事實，惟堅決否認有
    任何違規行為，辯稱：違規地點旁有殘障者停車位標誌，且夜間無法辨識殘障者
    專用停車線是否被塗掉，而舉發照片無日期顯示，無法證明路邊殘障停車位標誌
    密封包住未使用等語，經查：本件右開違規事實，固經證人舉發警員甲○○到庭
    證述無訛，並有舉發照片三張在卷為憑，惟證人舉發警員甲○○亦到庭證稱：原
    本違規地點有二個殘障停車格，執行時市公所已把他塗掉，沒有殘障停車格可以
    停車，且標誌已經包起來了，沒有注意車內是否有擺放殘障手冊等語，以受處分
    人所提卷附照片編號三、四張顯示，違規地點確實劃設有禁止臨時停車線，然亦
    可清晰發現違規地點設有殘障者停車位標誌，而卷附照片編號七，亦顯示路面殘
    障者專用停車位標線之殘障者圖樣，上開照片三張雖均無顯示日期，惟受處分人
    到庭陳稱：編號三、四照片大概今年三月照的，編號五照片是新店分局寄給我的
    ，五月十一日收到的，第七張照片大概五月分照的等語，以受處分人第一次申訴
    時間為九十年三月六日（原處分機關之總收文戳記），申訴所附之證件僅有違規
    通知單正本、行車執照、駕駛執照、殘障手冊、拖吊收據等資料影本，並無卷附
    照片編號三、四，且受處分人第二次申訴時間為九十年四月十三日，申訴所附證
    件為採證照片（即編號三），衡情一般申訴人，在申訴時，均會將有利於己之證
    據儘早提出，受處分人於第一次申訴時，並未提出卷附編號三照片，顯然受處分
    人當時，並無前往違規地點拍攝，受處分人第二次申訴時，提出卷附編號三照片
    ，足證卷附編號三照片應係在受處分人前後二次申訴之間所拍攝，則受處分人陳
    稱：卷附照片三、四拍攝時間為九十年三月間，應堪採認。又卷附編號三，拍攝
    時間為九十年三月間，在違規時間九十年二月二十二日之後，顯然違規時間九十
    年二月二十二日，在違規地點旁仍有殘障者停車位標誌之設置無誤，故舉發機關
    回覆受處分人所附之編號五照片無日期顯示，是否在受處分人違規申訴之後所拍
    攝，即值懷疑。按交通標誌、標線、號誌之設置目的，在於提供車輛駕駛人及行
    人有關道路路況之警告、禁制、指示等資訊，以便利行旅及促進交通安全，並為
    交通稽查人員執行違規取締任務之法令依據，如標誌、標線、號誌之設置模糊不
    清，互相矛盾，造成人民無所適從，顯與上開立法目的相違。本件受處分人於右
    開時地停車時，違規地點雖劃設禁止臨時停車線，惟其旁既設有殘障者停車位標
    誌，地面上復顯示殘障停車專用線之殘障圖樣，顯然違規地點之交通標誌、標線
    混淆不清，互相扞格，易造成一般駕駛人無所適從，且受處分人復為領有專用停
    車位識別證之殘障人士，更足以令受處分人誤以違規地點尚可供殘障人士停車專
    用，故原處分機關遽以互相矛盾之標誌、標線苛責於受處分人，尚有未洽。綜上
    所述，原處分機關認定受處分人有違規停車之行為，卻未斟酌標誌、標線設置不
    當之情形，似嫌率斷。從而，原處分右開裁罰即難認為合法，自應由本院將原處
    分機關之處分撤銷，諭知受處分人不罰，以資適法。
四、據上論斷，應依道路交通案件處理辦法第二十條前段，裁定如主文。
中      華      民      國    九十      年      九      月    二十八    日
                          臺灣臺北地方法院交通法庭
      法  官  李  麗  玲
右正本證明與原本無異。
如不服本裁定，應於裁定送達後五日內向本院提出抗告狀。
                                  書記官  江  虹  儀
中      華      民      國    九十     年      九       月     二十八   日


司法院資訊處製作；財團法人民間司法改革基金會備份。
